臺灣桃園地方法院刑事判決　　　　　　　　　　　　九十二年度交簡上字第九一號
　　上　訴　人
　　即　被　告　乙○○
　　選任辯護人　楊貴森律師
右上訴人因過失傷害案件，不服本院桃園簡易庭民國九十二年六月二十六日九十二年
度桃交簡字第九九五號第一審簡易判決（聲請簡易判決處刑案號：九十二年度偵字第
一０五號），提起上訴，本院第二審判決如左：
    主  文
原判決撤銷。
乙○○因過失傷害人，處罰金參仟元，如易服勞役以參佰元折算壹日，緩刑貳年。
    事  實
一、乙○○於民國九十一年七月二十七日晚間某時，駕駛車牌號碼ＬＶ—四七二八號
    自小客車，從桃園縣竹圍鄉往大園方向行駛，於同日晚間六時許，行經桃園縣大
    園鄉○○路○段五八一號前，欲從國際路二段外側車道右轉進入大園鄉○○村○
    鄰○○○道路，本應汽車行駛至交岔路口，轉彎車應讓直行車先行，而依當時之
    氣候晴、夜間光線充足、路面狀態無缺陷、道路無障礙、視距良好等情況，又無
    不能注意之情事，竟疏未注意後方來車即貿然右轉，適有甲○○無照所騎車牌號
    碼ＥＷＪ—七二六號輕型機車從乙○○之後方駛來，亦違規駛出路面邊線及疏未
    注意車前狀況及隨時採取必要之安全措施，俟甲○○見狀欲往左側閃躲時，仍因
    閃煞不及致其所騎機車於該外側車道上撞及乙○○駕駛自小客車之右後車門，並
    順勢衝進該產業道路，造成甲○○人車倒地，受有下頜骨骨折及多處擦傷等傷害
    ，乙○○於肇事後，在未被有偵查犯罪職權之機關或公務員發覺其為犯人前，即
    主動向到場處理之桃園縣政府警察局大園分局竹圍派出所丙○○○○自首，並接
    受裁判。
二、案經甲○○訴由桃園縣政府警察局大園分局報請臺灣桃園地方法院檢察署檢察官
    偵查後聲請簡易判決處刑。
    理  由
一、訊據上訴人即被告乙○○固不否認有於右揭時、地駕駛自小客車與告訴人甲○○
    所騎之機車發生碰撞致告訴人受傷之事實，惟矢口否認有何公訴人所指之過失傷
    害之犯行，辯稱：伊當時以時速一、二十公里之速度行駛在外側車道，在右轉前
    打方向燈，其正後方有一輛大貨車，當時是告訴人騎機車從該大貨車後方衝出來
    ，且違規行駛在路肩撞到伊所駕駛之自小客車右後車門，伊當時已盡注意之能事
    ，伊並無過失云云。經查：
（一）被告駕駛車牌號碼ＬＶ—四七二八號自小客車，沿桃園縣竹圍鄉往大園方向行
      駛至桃園縣大園鄉○○路○段五八一號前，欲右轉進入大園鄉○○村○鄰○○
      ○道路，因未讓直行車先行，而於上開時、地發生本件車禍等情，業據告訴人
      甲○○於警、偵訊及本院審理時指述綦詳，且經被告於警訊時供稱：「當時我
      駕駛自小客車ＬＶ—四七二八號，走省道臺一五線竹圍往大園方向行駛，我走
      在外側車道於國際路二段五八一旁道路右轉往后厝村九鄰方向行駛，我打右轉
      方向燈然後右轉進入往后厝村九鄰車道時，突然被由甲○○所駕輕機車ＥＷＪ
      —七二六號撞上我所駕之自小客」等語（見偵查卷第三頁正面、反面）明確，
      並有警製之桃園縣警察局道路交通事故調查報告表、事故現場圖、現場照片七
      張在卷可佐。且告訴人確因該次車禍而受有事實欄所載之傷害，亦有卷附行政
      院衛生署桃園醫院診斷證明書一紙可證，是告訴人所受上開傷害係因被告之行
      為所致，其間有相當因果關係，已臻明確。雖告訴人於警、偵訊及本院審理時
      指稱：被告當時係從對向車道左轉進入后厝村九鄰方向之產業道路云云，然據
      前開事故現場圖及現場照片所示，肇事後被告所駕駛之自小客車前輪是呈右轉
      彎方向，而該路口係小於九十度之彎角，若被告從對向車道左轉進入該產業道
      路時，其前車輪胎方向應係朝向左轉方向，始符常理，且證人林志清即桃園縣
      政府警察局大園分局竹圍派出警員於偵查中亦證稱：「．．．經我調查，因該
      路口是小於九十度之彎角，如果被告是左轉進來，輪胎應該是正前方方向前進
      ，才能進的去。若是右轉進去，車子輪胎必須向右轉到底，呈右轉狀態才能進
      的去。根據我現場所拍照片及我看到的情形，車子輪胎是呈右轉方向，應該是
      右轉進去的可能性較大」等語（見偵查卷第一九頁反面）明確，又告訴人嗣於
      臺灣省桃園縣區車輛行車事故鑑定委員會鑑定時到會陳稱：「我有看到前面自
      小客車右打方向燈、看到時已來不及躲閃」（見偵查卷第二九），足見被告當
      時應係行駛在告訴人機車之前方欲右轉進入該產業道路，告訴人指稱被告當時
      係從對向車道左轉云云，要與事前開事證不符，實難採信。
（二）至被告辯稱：當時伊駕駛自小客車行駛於外側車道，其正後方有一輛大貨車跟
      隨在後，告訴人是從該輛大貨車後方衝出，行駛於路肩才撞及伊所駕駛之自小
      客車，伊並無過失云云，惟被告於警、偵訊及本院審理時均供稱伊當時之車速
      約一、二十公里，而告訴人於警詢及偵訊時分別陳稱當時車速約四十至五十公
      里及五十公里等語（見偵查卷第四頁反面、第一九頁正面），惟不論告訴人當
      時之車速是四十至五十公里或五十公里，若被告駕駛自小客車之正後方有一輛
      大貨車，則該大貨車之時速亦應與被告之車速相當，始不會撞及被告之自小客
      車，同理告訴人騎機車行駛在該大貨車之後方，告訴人之車速自不可能達四、
      五十公里，足見告訴人當時應該是行駛在路肩（即駛出路面邊線），才不會撞
      及前方之大貨車，被告辯稱告訴人是從大貨車後方衝出來云云，實難採信，此
      亦足證被告當時根本未注意後方來車，才誤以為告訴人是從大貨車後方衝出來
      。雖告訴人於本院審理時證稱：伊當時行駛在內側車道，前方有一輛大貨車亦
      行駛在內側車道，伊沒有變換車道，因煞車不及才撞到被告之自小客車云云（
      見本院卷第五八頁、第六０頁），然本件肇事地點係在被告欲右轉進入產業道
      路之路口前，若告訴人一直行駛在內側車道沒有變換車道，告訴人自不可能會
      在內側車道撞到被告之自小客車右後車門，況告訴人於警詢時指稱：伊當時在
      慢車道直行中（見偵查卷第四頁正面），以告訴人指述其行車動態不一之情觀
      之，足認告訴人當時確實未注意車前狀況，事故後為減輕本身之過失程度，而
      為前後矛盾之指述，惟綜合前開桃園縣警察局道路交通事故調查報告表、事故
      現場圖及現場照片七張、被告之供述、證人林志清之證述以及告訴人之指述等
      事證，研判可得被告當時是行駛於該路段之外側車道，其正後方有一輛大貨車
      跟隨在後，告訴人當時則係以時速四十至五十公里之速度行駛路肩，若被告從
      外側車道右轉進入該產業道路，從其車內之後視鏡及右照後鏡亦應可以清楚看
      見車後路況，被告辯稱告訴人係突然從大貨車後方衝出，伊無法注意云云，實
      係事後卸責之詞，要難採信。
（三）又根據前開道路交通事故調查報告表、事故現場圖所示：事故地點之路肩寬度
      二點二公尺，肇事後被告自小客車右後車尾距路肩邊線０點九公尺，左後車尾
      距路肩邊線０點五公尺，被告之自小客車與該產業道路之角度大約呈三十至四
      十五度，被告既供稱：伊當時車速約十公里，撞擊位置在被告自小客車之後車
      門，足見在發生撞擊時被告之自小客車尚未完成轉彎動作，撞擊之地點應在該
      路段之外側車道，且鑑定證人丁○○即臺灣省車輛行車事故覆議鑑定委員會之
      委員於本院審理時證稱：「．．．本件因為轉彎車已經有轉彎的動作，轉彎了
      部分，但是還沒有完成轉彎的動作，從後視鏡仍能看到後方來車．．．」等語
      （見本院九十三年三月九日審判筆錄第五頁）明確，亦同此見解，則被告辯稱
      ：伊於右轉彎時已達中心線開始轉彎，告訴人之直行車應讓被告之轉彎車先行
      云云，尚有誤會，實難採信。
二、按「汽車行駛至交岔路口，轉彎車應讓直行車先行」，道路交通安全規則第一百
    零二條第一項第六款前段定有明文。被告既駕車於道路上行駛且領有駕照（見偵
    查卷第三頁反面），行經前開交岔路之路段欲右轉時自應注意前開規定，以避免
    危險發生，並有該注意義務甚明，而依當時之氣候晴、夜間光線充足、路面狀態
    無缺陷、道路無障礙、視距良好等情況，有前開道路交通事故調查報告表可參，
    應認被告對於其行車之動態當能確實掌握，並無不能注意之情事，乃竟疏未注意
    後方來車即貿然右轉，致發生本件車禍，其有過失甚明。至告訴人騎前開輕型機
    車違規駛出路面邊線，並疏未注意車前狀況及隨時採取必要之安全措施者（道路
    交通安全規則九十四條第三項、第九十八條第一項第五款），致發生本件車禍，
    ，其對本件車禍亦有過失，惟此並無解於被告應負之過失責任。又本件車禍肇事
    責任送請鑑定及覆議，其鑑定意見認為：「乙○○駕駛自小客車右轉彎未注意右
    後來車為肇事主因；甲○○無照駕駛輕機車疏未注意車前狀況為肇事次因」，覆
    議意見亦照原鑑定意見，此分別有臺灣省桃園縣區車輛行車事故鑑定委員會九十
    二年五月二日九十二府車鑑桃字第九二０一七五號鑑定意見書、臺灣省車輛行車
    事故覆議鑑定委員會九十三年一月十四日府覆議字第九二一一三六八號覆議意見
    書各一份在卷可參，亦均認被告駕駛自小客車右轉彎未注意右後來車，為有過失
    。告訴人因本件車禍受事實欄所載之傷害，有前開診斷證明書在卷可稽，告訴人
    所受之傷害與被告之過失行為自有相當因果關係，被告過失傷害之犯行，洵堪認
    定，應予依法論科。
三、核被告乙○○所為，係犯刑法第二百八十四條第一項前段之過失傷害罪。又被告
    於肇事後，在未被有偵查犯罪職權之機關或公務員發覺其為犯人前，即主動向前
    來現場處理之警員林志清報告肇事經過，為對未發覺之犯罪自首，進而接受裁判
    等情，業據證人林志清於本院審理時證述無訛（見本院九十二年十月二十一日審
    判筆錄第四頁），應依刑法第六十二條前段之規定減輕其刑。
四、原審以被告罪證明確，依法予以論科，固非無見，惟本件被告於肇事後即主動向
    前來現場處理之警員自首，已如前述，另被告於原審判決後業與告訴人達成和解
    ，賠償告訴人新臺幣三萬元，此經告訴人於本院審理時證述在卷（見本院九十二
    年十一月十一日審判筆錄第一一頁），堪認被告頗具悔意，原審未及審酌，又本
    件並無證據足認被告有未於距交岔路口三十公尺前顯示方向燈或手勢之違規情事
    ，且告訴人亦違規駛出路面邊線及疏未注意車前狀況，於本件車禍之發生亦有過
    失，原審認被告未於距交岔路口三十公尺前顯示方向燈或手勢，並漏未審究告訴
    人對本件車禍亦有過失，自有未合，本件被告提起上訴，猶執前詞否認犯罪，上
    訴雖無理由，然原判決既有前揭可議之處，自應由本院將原判決撤銷。爰審酌被
    告素行良好，其因一時疏忽以致肇事，惟被害人所受傷勢非輕，對於本件車禍亦
    有過失等一切，雙方過失之程度及被告已賠償告訴人之損失，態度良好等一切情
    狀，量處如主文第二項所示之刑，並諭知易服勞役之折算標準。末查被告前未曾
    受有期徒刑以上刑之執行，有臺灣高等法院被告全國前案紀錄表在卷可按，其因
    一時疏失致犯本罪，經此刑之宣告後，自當知所警惕，信無再犯之虞，本院認對
    其所宣告之刑以暫不執行為適當，爰併諭知緩刑二年，以啟自新。
據上論斷，應依刑事訴訟法第四百五十五條之一第三項、第三百六十九條第一項前段
、第三百六十四條、第二百九十九條第一項前段，刑法第二百八十四條第一項前段、
第四十二條第二項、第六十二條前段、第七十四條第一款，罰金罰鍰提高標準條例第
一條前段、第二條，判決如主文。
本案經檢察官陳美華到庭執行職務。
中        華        民        國    九十三    年      四    月    六    日
                                    臺灣桃園地方法院交通法庭
                                        審判長法  官 徐培元
                                              法  官 林晏鵬
                                              法  官 許乃文
右正本證明與原本無異。
本件不得上訴。
                                              書記官 陳慧玲
中        華    民        國    九十三    年      四    月    六    日
附本件論罪科刑依據法條：
刑法第二百八十四條第一項。
中華民國刑法第二百八十四條(過失傷害罪)
因過失傷害人者，處六月以下有期徒刑、拘役或五百元以下罰金，致重傷者，處一年
以下有期徒刑、拘役或五百元以下罰金。
